【裁判字號】    94,訴,1300
【裁判日期】    950118
【裁判案由】    妨害自由等
【裁判全文】
臺灣桃園地方法院刑事判決              94年度訴字第1300號
公 訴 人  台灣桃園地方法院檢察署檢察官
被    告  甲○○
          丁○○
共 同 選
任辯護人  余敏長律師
上列被告因恐嚇取財等案件，經檢察官聲請以簡易判決處刑（93
年度偵字第448 號），本院就認不得以簡易判決處刑，適用通常
程序審判，茲判決如下：
        主  文
甲○○、丁○○共同意圖為自己不法之所有，以恐嚇使人將本人
之物交付，各處有期徒刑拾月。
        事  實
一、丁○○係設於桃園縣蘆竹鄉○○路○○段402 巷02弄01號、08
    號及10號冠岳精密工業股份有限公司（下稱冠岳公司）負責
    人陳建仲之弟，且在冠岳公司任職倉管。甲○○則為丁○○
    之大舅子。己○○原在冠岳公司擔任廠長，且為冠岳公司股
    東，於92年03月間，己○○欲查冠岳公司帳目未果，乃於同
    年03月底離職，並自冠岳公司發給實領得優退金額25萬餘元
    （稅後），且將其所持有冠岳公司股份13萬5 千股，以新台
    幣（下同）1 百35萬元出售予冠岳公司管理部經理鍾遠通，
    鍾遠通就其中50萬元係以冠岳公司為發票人之面額50萬元支
    票支付，其餘則以現金支付，該50萬元支票嗣已兌現。丁○○知悉己○○離職後向冠岳公司領取上開優退金及出售冠岳
    公司股份以冠岳公司為發票人面額50萬元支票支付之其中50
    萬元售股所得，竟與甲○○及10餘名不詳真實姓名之成年男
    子，共同意圖為自己不法之所有，基於恐嚇取財、以不正方
    法由自動付款設備取得他人之物之犯意及妨害行動自由、傷
    害之概括犯意，由丁○○與其中02名不詳真實姓名之成年男
    子至桃園縣蘆竹鄉○○路○○段402 巷02弄08號冠岳公司01廠
    找己○○之舊屬戊○○，甲○○與其餘不詳姓名之成年男子
    則在同巷弄01號冠岳公司02廠等候。丁○○與該02名不詳姓
    名成年男子並在冠岳公司01廠辦公室找到戊○○，向戊○○
    稱其舅子要找戊○○云云，並於戊○○走出辦公室門口欲前
    往試模時，由其中01名不詳姓名男子以右手強行勾住戊○○
    頸部，並以左手抓住戊○○左手方式，另01名不詳姓名男子
    走在戊○○旁邊，丁○○走在戊○○後面方式，將戊○○強
    行押至冠岳公司02廠，剝奪戊○○之行動自由。到達冠岳公
    司02廠後，甲○○即質問戊○○關於己○○之行蹤。戊○○
    答稱不知道云云，甲○○與該10餘名不詳姓名男子即徒手毆
    打戊○○，丁○○則站於一旁之該公司02廠門口，甲○○等
    又將戊○○強行拉至該公司02廠辦公室要戊○○打電話予己○○，使戊○○打電話聯絡己○○而行無義務之事。電話打
    通後，甲○○要戊○○於電話中叫己○○前來冠岳公司，己○○回稱不欲前往，甲○○乃接過電話於電話中向己○○脅
    迫稱：我知道你家在那裡，你不來處理就到你家處理云云，
    己○○無奈而應允前往，並於同日16時前往冠岳公司而行無
    義務之事。甲○○、丁○○與該10餘名不詳姓名男子於等候
    己○○前來期間，仍繼續將戊○○強押於該公司02廠內，並
    續有其中2 、3 名不詳姓名之人動手毆打戊○○，致使戊○○受有胸部挫傷、多處擦傷之傷害。期間丁○○曾數度離開
    02廠。於同日16時許，己○○到達冠岳公司後，在01廠未找
    到戊○○及甲○○，經戊○○之同事李茂森告知戊○○在02
    廠，其乃打電話與戊○○聯絡並步行前往02廠找到戊○○，
    問戊○○何事，戊○○乃答以沒事，你試模完就回去云云，
    欲暗示己○○儘速離開該處，然為甲○○察覺，乃叫己○○
    先不要走，等候丁○○前來指認，不久丁○○返回02廠，並
    指認出係己○○無誤，其中5 、6 名不詳姓名之人即徒手毆
    打己○○，致使己○○受有鼻部挫傷併鼻出血、左胸壁挫傷
    之傷害，以此方式恐嚇己○○，使己○○心生畏怖，而交付
    股票讓渡切結書01份、並簽發其名義面額50萬元本票01紙及
    將己○○名義慶豐商業銀行桃園分行帳號00000000000000帳
    戶之提款卡01枚交付予甲○○，因己○○拒不說出該提款卡
    之密碼，甲○○等人乃脅迫己○○將再予毆打云云，使己○○說出該提款卡密碼而行無義務之事。甲○○即將該提款卡
    交予其中02名不詳真實姓名成年男子，併告知密碼，由該02
    人開車強行押戊○○，持該提款卡先至彰化商業銀行南崁分
    行之提款機，強迫無代為提領意思之戊○○為工具，插入該
    提款卡鍵入密碼欲提領款項，然未能提領到款項（此部份提
    款未得逞，尚不成立犯罪，並未起訴）；該02人乃續強押戊○○至萬通商業銀行南崁分行，並強迫無代為提領意思之戊○○為提領工具，使戊○○將上開提款卡插入萬通商業銀行
    南崁分行之提款機，並鍵入密碼與提領金額，接續於92年04
    月04日17時54分至56分間，分四次各提領02萬元，使代表萬
    通商業銀行付款之該提款機陷於錯誤，分四次各交付02萬元
    計08萬元，並使戊○○行此無義務之事。該02名男子強押戊○○前往提款期間，己○○仍被強行押於冠岳公司02廠，不
    讓己○○離開，而剝奪己○○之行動自由。該02名不詳姓名
    男子提款後即又押戊○○返回冠岳公司02廠，將該08萬元交
    予甲○○；甲○○等人乃又命己○○簽發其名義面額17萬元
    （聲請簡易判決處刑書誤載為70萬元）本票01紙交付予甲○○。甲○○即將上開己○○所交付之股票讓渡切結書、面額
    50萬元、17萬元本票各01紙及上開所提領現金8 萬元交予丁○○。而將前開提款卡交由戊○○交還予己○○。並於同日
    近19時許，始讓己○○、戊○○離開，己○○、戊○○02人
    始得自由。
二、案經己○○、戊○○訴由桃園縣政府警察局大園分局報由台
    灣桃園地方法院檢察署檢察官偵查後聲請以簡易判決處刑。
    本院認不得以簡易判決處刑，適用通常程序審判。
        理  由
一、被告丁○○於警詢、檢察事務官詢問、檢察官訊問與本院訊
    問及審理中及被告甲○○於檢察事務官詢問、檢察官訊問與
    本院訊問、審理中均矢口否認有前開犯行，被告丁○○辯稱
    ：並無其事，當日其不知己○○有無到冠岳公司來，當日其
    未看到己○○云云，被告甲○○辯稱：92年04月04日當日，
    其未到冠岳公司云云。惟查被告02人前開犯罪事，業據證人
    即告訴人己○○、戊○○於本院法官訊問及本院審理中結證
    指述甚詳，互核相符；並有診斷證明書02紙、慶豐商業銀行
    桃園分行上開己○○帳戶之存提款明細與該行函覆所附該帳
    戶之客戶歷史交易明細表各01份與提領時銀行監視器錄影帶
    翻拍照片02張可稽。證人李茂森於本院法官訊問時結證稱：
    92年04月04日下午被告丁○○有帶02個我不認識的人來找戊○○，當時我與戊○○在01廠辦公室，當日下午己○○有過
    來冠岳公司問我戊○○在那裡，我告訴己○○戊○○在02廠
    等情，此部份分別與戊○○、己○○於本院法官訊問及本院
    審理中所述相符，而堪採信。證人丙○○於本院審理中證稱
    ：92年04月04日下班的時候，我有在冠岳公司02廠同時看到
    被告丁○○及己○○、戊○○等人，至於甲○○我要看到人
    才知道（當日被告甲○○經合法傳喚未到庭）。我進去02廠
    看到很多人在那邊，不知道發生什麼事，我拿包包就走了。
    不知道他們在做什麼事，當時廠長（指己○○）坐在我的位
    置上，丁○○也在，我沒有聽到他們談的內容，我有看到地
    上有血，不知道是何人的血。我進去看到的人有包括己○○
    與丁○○，我頭低低進去，沒有正式看有幾個人，我不認識
    甲○○，也不認識丁○○之舅子等情；證人乙○○於本院審
    理中證稱：92年04月04日下午有看到被告甲○○到冠岳公司
    ，看到甲○○在冠岳公司02廠外面，跟很多人，我只認識被
    告甲○○與丁○○。當日下午有找戊○○，至下午6 、7 時
    ，才看到戊○○等情，足認証人己○○、戊○○所指當日被
    告甲○○、丁○○確有到冠岳公司02廠等情屬實。按測謊鑑
    定，係依一般人在說謊時，會產生遲緩、緊張、恐懼、不安
    等心理波動現象，乃以科學方法，由鑑定人利用測謊儀器，
    將受測者之上開情緒波動反應情形加以紀錄，用以判別受測
    者之供述是否真實。故測謊鑑定，倘鑑定人具備專業之知識
    技能，復事先獲得受測者之同意，所測試之問題及其方法又
    具專業可靠性時，該測謊結果，如就否認犯罪有不實之情緒
    波動反應，雖不能採為有罪之唯一證據，但非無證據能力，
    仍得供裁判之佐證，其證明力如何，事實審法院自得依職權
    自由判斷（最高法院八十七年度台上字第三九二八號判決參
    照）。本件被告甲○○、丁○○及證人己○○、戊○○於本
    院法官訊問時經其等同意為測謊之鑑定，而經內政部警政署
    刑事警察局轉請桃園縣政府警察局鑑識科測謊組之專業人員
    王添璟為施測人，周茜苓為圖譜鑑核人，並於施測前分別告
    知受測人得拒絕接受測謊測試之權利，並請受測者丁○○、
    甲○○、己○○、戊○○親自據實填寫相關資料簽立測謊儀
    器測試具結書後，由施測人依據本院提供之相關筆錄及資料
    影本，擬具相關測謊問題，並在內政部警政署刑事警察局鑑
    識科測謊室之無不當外力干擾之良好測試環境下，以Lafayy
    ette Lx-4000型測謊儀器正常運作，並做測前會談、儀器測
    試、測後會談等步驟，而分別對受測者丁○○、甲○○、己○○以熟悉測試法、Bi-Zone 區域比對法、區域比對法施測
    ，對受測者戊○○以以熟悉測試法、Bi-Zone 區域比對法施
    測，並依測試圖譜、測謊圖譜分析量化表作成測謊結果顯示
    ，就被告丁○○稱：(一)沒有叫甲○○帶人到冠岳公司毆打己○○；(二)沒有在02廠拿到己○○簽立之本票；經測試結果呈
    不實反應。就被告甲○○稱：(一)沒有叫帶人到冠岳公司毆打
    己○○；(二)己○○受傷當時沒有在現場；經測試結果呈不實
    反應。就己○○稱：(一)沒有騙說甲○○帶人到02廠打你；(二)
    沒有騙說在02廠簽立02張本票給丁○○。經測試結果無不實
    反應。就被告戊○○稱：(一)沒有騙說被甲○○所帶來的人毆
    打；(二)沒有騙說被甲○○所帶來的人到021 廠毆打；經測試
    結果無不實反應。此有桃園縣政府警察局測謊鑑驗結果通知
    書02份及所附測謊鑑驗資料表、測謊鑑驗說明書、測謊圖譜
    、測謊圖譜分析量化表、測謊儀器測試具結書、測謊問題與
    回答情形等各04份可按。證人己○○、戊○○互核相符之證
    述，除有前開佐證外，再參酌上開經被告丁○○、甲○○，
    證人己○○、戊○○等同意測謊，經上開專業之測謊專業鑑
    定人員，以上開精密之儀器與科學方法為鑑定分析之測謊結
    果，就己○○、戊○○上開測謊結果，並無不實反應，而與
    己○○、戊○○之上開證述相符合；就被告丁○○、甲○○
    上開測謊結果，則有不實反應，顯有說謊情事，益資佐證證
    人己○○、戊○○上開指証屬實。被告選任辯護人指摘上開
    測謊人員非專業人員，且未告知受測人得拒絕測謊，而指上
    開測謊結果無證據能力云云，依上開說明，顯有誤會，並非
    可採。關於不詳姓名之人02人強押戊○○提款之時間，依上
    開慶豐商業銀行桃園分行函覆所附該帳戶之客戶歷史交易明
    細表01份則顯示該四筆款項入帳時間雖為92年04月07日，然
    提領時間則為92年04月04日17時54分、17時54分、17時55分
    、17時56分，且提款處監視錄影帶翻拍照片所顯示之時間亦
    係92年04月04日17時55分許之時間，亦與客戶歷史交易明細
    表之提款時間相符，自可採信。被告之選任辯護人以該入帳
    時間92年04月07日，指證人己○○、戊○○所述上開帳戶遭
    提領08萬元之日期為92年04月04日之時間不符云云，顯有誤
    會。又依該監視器錄影帶翻拍照片02張顯示畫面雖不清晰，
    然可看出除提領之人外，確有02名男子在提領人旁邊，可見
    證人己○○、戊○○指係其中02名不詳姓名之男子押戊○○
    前往提款等情無訛。被告02人指其02人均與己○○無債權債
    務糾紛，亦未與己○○買賣過本票，無買賣股票糾紛等情，
    核與證人己○○於本院審理中所指相符；證人鍾遠通於本院
    法官訊問時證稱：己○○有將冠岳公司股票讓渡與伊，該股
    份轉讓並無糾紛，己○○離職有領到遣散費，與己○○買賣
    股票時，因己○○有優退金，故有現金，也有開支票等情，
    證人陳建仲於本院證稱：丁○○與己○○沒有債權債務關係
    ，己○○離職時有領到優退費用，冠岳公司及伊個人與己○○並無債務糾紛或債務關係，己○○把股票轉讓與鍾遠通，
    轉讓過程沒有發生糾紛等情；足認被告02人與己○○間並無
    債權債務關係，己○○與冠岳公司或鍾遠通、陳建仲間亦無
    債權債務關係，被告丁○○、甲○○對於己○○離職之優退
    金或出售股票之價金均無權主張任何權利，亦無糾紛存在，
    檢察官指被告丁○○與己○○間有股票買賣糾紛云云，顯屬
    無據。被告等對於被害人己○○並無任何債權，亦無債務糾
    紛，竟以上開手段使被害人己○○交付財物，且未經己○○
    之合法授權，利用無代為提領意思之戊○○為工具提領己○○上開帳戶之款項，被告等顯有不法所有之意圖甚明。按恐
    嚇行為不以將來惡害通知為限，即以強暴、脅迫為手段，而
    被害人未達於不能抗拒程度者亦屬之（最高法院80年08月06
    日80年度第04次刑事庭會議決議參照）。證人己○○於本院
    審理中證稱：我在02廠辦公室找到戊○○，因為02廠門開開
    的，辦公室的門也開開的等語；證人丙○○於本院審理中證
    稱：我進02廠時，02廠辦公室門未上鎖，因為門開開的，我
    就進去。我沒有聽到他們談話內容，因為他們都沒有在說話
    ，己○○坐在我位置上，沒有跟我說話，他只是移一下給我
    拿包包，我進去約一分鐘就出來，我出來時沒有把門關上等
    語，可見當時該公司02廠之大門與辦公室門均係打開的，該
    期間02廠員工丙○○尚得自由進出拿取其包包，且於丙○○
    進入02廠辦公室其座位拿包包時，己○○係坐在丙○○位置
    上，當時並非無求救途徑或機會，而於丙○○請己○○移動
    一下，俾便其拿包包時，己○○亦依言移動一下，且未說話
    或有任何向丙○○求助之舉動；參酌己○○之診斷證明書所
    載傷勢為鼻部挫傷併鼻出血、左胸壁挫傷，僅有鼻部與左胸
    部受傷，且傷勢不重，足認被告02人與其餘10餘名不詳姓名
    之人，雖以上開毆打之強暴方式，使己○○交付上開財物，
    然依當時情形，客觀上被害人尚未達於不能抗拒之程度，依
    上開說明，仍應構成恐嚇取財罪。又被害人己○○之提款卡
    係經以上開構成恐嚇之方式交付，且遭脅迫而說出密碼，其
    並無授權被告02人或其於10餘名不詳姓名之人代為提領帳戶
    款項之意；被害人戊○○係被強押前往提款，其本未經授權
    代己○○提款，其自己亦無代為提款之意，係受強制而被利
    用為提款之工具，故被告等以上開方式提領己○○前開帳戶
    之款項，係以不正方法由銀行之自動提款設備取得他人之物
    。被告02人邀集其餘10餘名不詳姓名男子以上開方式為上開
    行為，其02人與該10於名不詳姓名男子顯有犯意之聯絡與行
    為之分擔甚明。至於證人戊○○於本院審理中雖稱押我的人
    是用藍波刀押我，他們車上腳踏板有開山刀云云，然證人己○○始終未述及有人持藍波刀押戊○○或見及有開山刀情事
    ，而證人己○○於本院另稱：還有人用藍波刀指著我的背，
    有一個人說不拿出提款卡就拿開山刀把我砍了云云，然當時
    在場之證人戊○○亦始終未述及有看到有人以藍波刀指著己○○背部，或出言恐嚇要以開山刀砍己○○情事，被告02人
    亦否認有此部份情事，且未查扣得任何藍波刀、開山刀可佐
    ；證人己○○雖於審理中另指及其另有交付繳稅證明云云，
    然為被告所否認，且證人戊○○先後均未證述及此，尚難據
    以認定己○○有交付繳稅證明情事；證人己○○、戊○○此
    部份所述即有瑕疵，而非可採。被告前開所辯，顯為卸責之
    詞，不足採信，事證已經明確，被告等之犯行均堪予認定。
二、又按如以使人行義務之事，或妨害人行使權利為目的，而其
    強暴、脅迫復已達於剝奪人之行動自由之程度，即祇成立妨
    害行動自由罪，不應再依刑法第三百零四條論處。誠以此項
    使人行無義務之事，或妨害人行使權利之低度行為，應為剝
    奪人之行動自由之高度行為所吸收，不能以其目的係在使人
    行無義務之事，或妨害人行使權利，認為係觸犯刑法第三百
    零二條第一項及三百零四條第一項之二罪名，依刑法第五十
    五條，從一重處斷；又妨害行動自由或強制罪行為中，如有
    恐嚇之言詞，已包含於妨害行動自由或強制罪之同一意念中
    ，縱其所為，合於刑法第三百零五條恐嚇危害安全情形，仍
    應視為妨害行動自由或強制之部分行為（最高法院29年上字
    第2359號、74年台上字第3404號判例參照）；又妨害行動自
    由或強制罪，致人受傷，如有傷害之故意，應另成立傷害罪
    。被告等先後使害人戊○○、己○○受有前揭傷害，各係以
    多人毆打之方式為之，顯有傷害之故意甚明。核被告02人所
    為，均係犯刑法三百四十六條第一項之恐嚇取財罪，刑法第
    二百七十七條第一項之傷害罪，刑法第三百零二條第一項之
    妨害行動自由罪，刑法第三百三十九條之二第一項之以不正
    方法由自動付款設備取得他人之物罪。公訴人於起訴事實已
    載明被告以上開行為，使被害人己○○交付財物之事實，雖
    起訴罪名、法條未載及刑法第三百四十六條第一項之恐嚇取
    財罪，仍不影響該部份已合法起訴之效力。又起訴事實雖未
    載及己○○交付股票讓渡切結書01份之部分，該部分為起訴
    之恐嚇取財行為結果之一部，應併予審判。被告02人與其餘
    10餘名不詳姓名之男子間，就上開犯行有犯意之聯絡與行為
    之分擔，均為共同正犯。被告等係利用遭強押而無代為提領
    之意之戊○○為工具，而為上開以不正方法由自動付款設備
    取得他人之物罪，為間接正犯。被告使被害人己○○先後分
    別交付上開財物，均係其一恐嚇取財行為之結果，祇論以一
    恐嚇取財罪，被告等接續四次以不正方法提領款項，乃一以
    不正方法由自動付款設備去得他人之物行為接續之數個動作
    ，祇成立一以不正方法由自動付款設備取得他人之物罪。被
    告等以言詞恐嚇己○○前往冠岳公司，以言詞恐嚇己○○告
    知提款卡密碼之恐嚇言詞，依上開說明，已包含於強制行為
    之同一意念中，為強制之部分行為，雖合於刑法第三百零五
    條之恐嚇危害安全要件，仍不另論以恐嚇危害安全罪，檢察
    官認應另論以刑法第三百零五條之罪，尚有誤會。被告02人
    強制使被害人戊○○打電話與己○○，強制戊○○以己○○
    之提款卡提領款項，均係妨害戊○○行動自由之低度行為；
    又被告等強制己○○前往冠岳公司，強制己○○告知提款卡
    密碼，均係妨害己○○行動自由之低度行為；分別為其等各
    該妨害行動自由之高度行為所吸收，均不另論罪。被告等先
    後02次傷害行為間；先後二次妨害行動自由行為間；分別時
    間緊接，手法相近，犯構成要件相同之罪名，顯係分別基於
    概括犯意反覆為之，應各依連續犯以一罪論，並各依法加重
    其刑。被告等係以傷害、妨害行動自由為方法，以達其恐嚇
    取財、以不正方法由自動付款設備取得他人之物之目的，所
    犯妨害行動自由、傷害、恐嚇取財、以不正方法由自動付款
    設備取得他人之物各罪間，有方法、目的之牽連犯關係，應
    依刑法第五十五條規定，從一重依恐嚇取財罪處斷。爰審酌
    被告02人以上開方法傷害及剝奪被害人02人之行動自由，剝
    奪行動自由之時間各數小時，並恐嚇使被害人己○○交付股
    票讓渡切結書、面額50萬元、17萬元本票各01紙、提款卡01
    枚，並以不正方法由自動付款設備取得08萬元之財物，被告
    02人於本件均係居於主導之地位，犯情非輕，且除提款卡01
    枚已交還被害人己○○外，尚未歸還所取得之其餘財物，所
    生損害非輕，及其02人犯罪後態度與素行情形等一切情狀，
    各量處如主文所示之刑，以示懲儆。
三、本件係檢察官聲請以簡易判決處刑之案件，因有刑事訴訟法
    第四百五十一條之一第四項但書第一款情形，適用通常程序
    審判。
四、據上論斷，應依刑事訴訟法第四百五十二條、第二百九十九
    條第一項前段，刑法第二十八條、第三百四十六條第一項、
    第五十六條、第三百零二條第一項、第二百七十七條第一項
    、第三百三十九條之二第一項、第五十五條，罰金罰緩提高
    標準條例第一條前段，判決如主文。
本案經檢察官嵇珮晶到庭執行職務。
中    華    民    國    95    年    1     月    18    日
                        臺灣桃園地方法院刑事第三法庭
                            審判長法  官  謝  順  輝
                                  法  官  吳  為  平
                                  法  官  鄭  吉  雄
以上本證明與原本無異。
如不服本判決，應於判決送達後10日內，向本院提出上訴狀（應
附繕本）。上訴於台灣高等法院
中    華    民    國    95    年    1     月    18    日
                                  書記官  洪  明  媚
附論罪科刑依據之法條：
刑法第三百四十六條第一項：
意圖為自己或第三人不法之所有，以恐嚇使人將本人或第三人之
物交付者，處六月以上五年以下有期徒刑，得併科一千元以下罰
金（罰金已提高為10倍）。
刑法第三百零二條第一項：
私行拘禁或以其他非法方法，剝奪人之行動自由者，處五年以下
有期徒刑、拘役或三百元以下罰金（罰金已提高為10倍）。
刑法第二百七十七條第一項：
傷害人之身體或健康者，處三年以下有期徒刑、拘役或一千元以
下罰金罰金已提高為10倍）。
刑法第三百三十九條之二第一項：
意圖為自己或第三人不法之所有，以不正方法由自動付款設備取
得他人之物者，處三年以下有期徒刑、拘役或一萬元以下罰金。


司法院資訊處製作；財團法人民間司法改革基金會備份。
